臺灣高等法院臺中分院刑事判決
110年度金上訴字第125號
上  訴  人  
即  被  告  許雅惠


選任辯護人  蕭縈璐律師
上列上訴人即被告因加重詐欺等案件，不服臺灣臺中地方法院10
9年度金訴字第373號中華民國109年11月30日第一審刑事判決（
起訴案號：臺灣臺中地方檢察署109年度偵字第14156號、109年
度偵字第18341號。移送併辦：109年度偵字第25807號），提起
上訴，及移送併辦（臺灣臺中地方檢察署109年度偵字第37688號
），本院判決如下：
    主  文
原判決關於其附表編號2至編號4 暨定應執行刑，以及諭知犯罪
所得沒收與追徵部分，均撤銷。
許雅惠犯附表一編號2至編號4 所示之罪，各處如附表一編號2至
編號4 「主文」欄所示之刑。
其餘上訴駁回。
許雅惠就撤銷改判部分及上訴駁回部分，應執行有期徒刑壹年陸
月。緩刑貳年，並應向附表二至附表三所示之人給付如附表二至
附表三所示之金額。
    事  實
一、許雅惠明知姓名年籍均不詳LINE暱稱「麗華」、「王凱」所
    屬之詐欺集團（下稱本案詐欺集團），乃以實詐術為手段，
    所組成具有持續性、牟利性之有結構性的犯罪組織，竟仍基
    於參與犯罪組織之犯意，自民國109 年2 月4日，經由「麗
    華」之介紹，加入本案詐欺集團，擔任該集團中提領民眾受
    騙款項之車手工作，以獲得提款金額一定比例計算之報酬。
    許雅惠因而與「麗華」、「王凱」、本案詐欺集團其他姓名
    年籍均不詳之成年成員，共同意圖為自己不法之所有，基於
    三人以上犯詐欺取財，以及掩飾、隱匿特定犯罪所得去向、
    所在之犯意聯絡，先由許雅惠提供如附表一「匯款帳戶」欄
    所示渣打銀行、郵局、國泰世華銀行、玉山銀行、台新國際
    商業銀行等帳戶資料，供受騙民眾轉帳或匯款使用後，再由
    本案詐欺集團姓名年籍均不詳之機房成員，分別於附表一各
    編號所示之時間，對附表各編號所示之詹峯、董余四妹、閻
    茂鈴、朱富嫻等4人，各施以附表一各編號所示之詐術，致
    前述詹峯等4人均陷於錯誤，依指示將附表一各編號所示之
    款項，轉帳或匯入許雅惠申設如附表一「匯款帳戶」欄所示
    之帳戶內。本案詐欺集團待前述詹峯等4人受騙匯款後，即
    由「王凱」透過LINE通訊軟體通知許雅惠前往領款，許雅惠
    因而將附表一編號3所示閻茂鈴受騙匯入的新臺幣（下同）5
    萬元，依指示轉帳至其他帳戶，於附表一編號1至編號2、編
    號4所示之時、地，以臨櫃領款或操作自動櫃員機提款之方
    式，提領前述詹峯、董余四妹、朱富嫻受騙匯入的款項，再
    將其提領的款項，攜至臺中市某處，轉交予「王凱」指派到
    場之某姓名年籍均不詳成年男子，而掩飾、隱匿附表一各編
    號所示詐欺犯罪所得之去向及所在，許雅惠並因而取得合計
    47,000元之報酬。
二、案經詹峯、董余四妹、閻茂鈴、朱富嫻分別訴由臺中市政府
    警察局第四分局、金門縣警察局金湖分局報告臺灣臺中地方
    檢察署檢察官偵查起訴及移送併辦。
    理  由
一、證據能力：
  ㈠以下援引上訴人即被告許雅惠之自白，因非出於強暴、脅迫
    、利誘、詐欺、疲勞訊問或其他不正方法所取得，且被告亦
    未爭執其陳述之任意性（見本院卷第71 頁），又有其他事
    證足以補強被告之自白，確屬真實可信，依刑事訴訟法第15
    6 條第1 項之規定，應有證據能力。
  ㈡按被告以外之人（包括證人、鑑定人、告訴人、被害人及共
    同被告等）於審判外之陳述，雖不符刑事訴訟法第159條之1
    至之4等四條之規定，然經當事人於審判程序同意作為證據
    ，法院審酌該言詞陳述或書面陳述作成時之情況，認為適當
    者，亦得為證據；當事人、代理人或辯護人於法院調查證據
    時，知有刑事訴訟法第159條第1項不得為證據之情形，而未
    於言詞辯論終結前聲明異議者，視為有前項之同意，同法第
    159條之5定有明文。立法意旨在於傳聞證據未經當事人之反
    對詰問予以核實，原則上先予排除。惟若當事人已放棄反對
    詰問權，於審判程序中表明同意該等傳聞證據可作為證據；
    或於言詞辯論終結前未聲明異議，基於尊重當事人對傳聞證
    據之處分權，及證據資料愈豐富，愈有助於真實發見之理念
    ，且強化言詞辯論主義，使訴訟程序得以順暢進行，上開傳
    聞證據應均具有證據能力，不以未具備刑事訴訟法第159條
    之1至第159條之4所定情形為限（最高法院104年度第3次刑
    事庭會議決議參照）。查本件以下所引用之被告以外之人於
    審判外之供述證據，因被告與辯護人於本院準備程序中，均
    表示：同意有證據能力等語（見本院卷第71 頁至第76 頁）
    ，被告與辯護人於本院審判期日，亦均未聲明異議（見本院
    卷第125 頁至第130頁），本院審酌上開供述證據資料製作
    時之情況，並無不當取供及證明力明顯過低之瑕疵，認以之
    作為證據應屬當，揆諸前開規定，應認均具證據能力。
  ㈢至於本院以下援引之其餘非供述證據資料，因與犯罪事實具
    有關聯性，且為執法人員依法所取得，並無不得作為證據之
    事由，且檢察官、被告與辯護人於本院審理期間對該等資料
    之證據能力，均未爭執，且其中關於刑事訴訟法第164 條第
    2 項規定，證物如為文書部分，係屬證物範圍。該等可為證
    據之文書，已經依法踐行調查證據之程序，即提示或告以要
    旨，自具有證據能力。
  ㈣復按組織犯罪防制條例第12條第1 項中段規定：「訊問證人
    之筆錄，以在檢察官或法官面前作成，並經踐行刑事訴訟法
    所定訊問證人之程序者為限，始得採為證據」。本案關於證
    人即附表一各編號所示告訴人詹峯、董余四妹、閻茂鈴、朱
    富嫻之警詢筆錄，既均非在檢察官或法官面前作成，依上述
    規定，自不得作為認定被告涉犯組織犯罪防制條例罪名之事
    證，是本院下述所引上開證人警詢筆錄僅於被告所犯加重詐
    欺取財、洗錢部分，具有證據能力，於認定被告違反組織犯
    罪防制條例罪名時則無證據能力，應予釐清說明。
二、認定犯罪事實所憑證據與理由：
  ㈠訊據被告對於上揭參與犯罪組織、加重詐欺取財與洗錢等犯
    行，於原審及本院審理中均坦承不諱（見原審卷第70 頁、
    第86頁、本院卷第71 頁），並有職務報告暨所附被害人帳
    戶明細及車手提領時間一覽表、臺中市政府警察局第四分局
    扣押筆錄與扣押物品目錄表、渣打銀行109 年4月28日渣打
    商銀字第1090011376號函所附帳戶資料、交易明細、郵局交
    易明細、國泰世華銀行交易明細、玉山銀行交易明細、台新
    銀行交易明細各1 份、存摺封面暨內頁影本3 份、提款熱點
    資料4 份、監視器錄影畫面翻拍照片29張、網路地圖4 張附
    卷可查。另詹峯部分有新北市政府警察局永和分局得和派出
    所陳報單、受理詐騙帳戶通報警示簡便格式表、金融機構聯
    防機制通報單、受理案件報案三聯單、受理各類案件紀錄表
    、內政部警政署反詐騙諮詢專線紀錄表、匯款回條聯各1 份
    、存摺影本2 張、對話記錄畫面翻拍照片2 張；董余四妹部
    分有新北市政府警察局新店分局江陵派出所受理詐騙帳戶通
    報警示簡便格式表3 份、國泰世華銀行匯出匯款憑證、存款
    憑證、郵政入戶匯款申請書、新北市政府警察局新店分局江
    陵派出所受理案件報案三聯單、內政部警政署反詐騙諮詢專
    線紀錄表各1 份；閻茂鈴部分有內政部警政署反詐騙諮詢專
    線紀錄表、臺北市政府警察局文山第二分局萬盛派出所受理
    詐騙帳戶通報警示簡便格式表、金融機構聯防機制通報單、
    合作金庫匯款申請書各1 份、對話記錄畫面翻拍照片11張；
    朱富嫻部分有兆豐銀行國內匯款申請書、臺中市政府警察局
    第一分局西區派出所陳報單、受理各類案件紀錄表1 份、對
    話記錄畫面翻拍照片13張等附卷可稽，而堪認定。
  ㈡另被告所犯如附表一各編號所示之加重詐欺取財與洗錢犯行
    ，尚有證人即告訴人詹峯、董余四妹、閻茂鈴、朱富嫻於警
    詢之證述，可資補強。
  ㈢綜上所述，足認被告前揭自白核與事實相符。從而，本案事
    證明確，被告上揭參與犯罪組織、共同犯加重詐欺取財、洗
    錢等犯行，均堪認定，應依法論科。　
三、論罪科刑：
  ㈠依被告之供述情節，本案詐欺集團成員，除有擔任提款車手
    之被告外，尚有介紹其加入本案詐欺集團之「麗華」、通知
    其前往提領詐欺所得款項之「王凱」，依「王凱」指示到場
    向其收取提領詐欺贓款之姓名年籍均不詳之成年男子，足認
    被告加入之本案詐欺集團，其集團成員顯有3 人以上，且本
    案詐欺集團具有內部分工結構，並以獲取犯罪不法利益為目
    的而具有牟利性，犯罪行為並持續相當的時間而具有持續性
    ，自屬3 人以上以實施詐術為手段所組成具有持續性及牟利
    性之有結構性組織。又刑法第339 條之4 第1 項之加重詐欺
    取財罪，法定本刑為1 年以上7 年以下有期徒刑之罪，屬洗
    錢防制法第3 條第1 款所規定之特定犯罪。而附表一各編所
    示之告訴人均因陷於錯誤，各自將款項轉帳至附表一各編號
    所示「匯款帳戶」欄所示之帳戶後，即由被告依「王凱」的
    指示前往提領或轉帳，並將提領的款項轉交「王凱」指定到
    場之人，使檢警機關難以透過金流，追查贓款的去向與所在
    ，進而達到掩飾或隱匿詐欺犯罪所得的目的。故核被告所為
    ，就附表一編號1 所示部分，係犯組織犯罪防制條例第3條
    第1 項後段之參與犯罪組織罪、刑法第339 條之4 第1 項第
    2 款之三人以上共同詐欺取財罪、洗錢防制法第14條第1項
    之一般洗錢罪。就附表一編號2 至編號4 所示部分，均係犯
    刑法第339 條之4 第1 項第2款之三人以上共同詐欺取財罪
    、洗錢防制法第14條第1 項之一般洗錢罪。
  ㈡附表一編號2 所示之告訴人董余四妹於緊密之時間內遭施以
    詐術，致其基於單一受詐騙事由而接連轉帳匯款至附表一編
    號2所示「匯款帳戶」欄所示帳戶內，乃本案詐欺集團與被
    告基於同一犯意及利用同一機會所為，各行為之獨立性極為
    薄弱，難以強行分開，應為數個舉動之接續施行，屬接續犯
    ，而論以一罪。
  ㈢被告就附表一各編號所示之加重詐欺取財與洗錢等犯行，與
    「麗華」、「王凱」、本案詐欺集團其他姓名年籍均不詳之
    成年成員之間，均具有犯意聯絡與行為分擔，應論以共同正
    犯。
  ㈣按行為人於參與犯罪組織之繼續中，先後加重詐欺數人財物
    ，因行為人僅為一參與組織行為，侵害一社會法益，應僅就
    首次犯行論以參與犯罪組織罪及加重詐欺罪之想像競合犯，
    而其後之犯行，乃為其參與組織之繼續行為，為避免重複評
    價，當無從將一參與犯罪組織行為割裂再另論一參與犯罪組
    織罪，而與其後所犯加重詐欺罪從一重論處之餘地（最高法
    院108 年度臺上字第783 號刑事判決意旨參照）。又犯罪之
    著手，係指行為人基於犯罪之決意而開始實行密接或合於該
    罪構成要件之行為而言。而首次加重詐欺犯行，其時序之認
    定，自應以詐欺取財罪之著手時點為判斷標準；詐欺取財罪
    之著手起算時點，依一般社會通念，咸認行為人以詐欺取財
    之目的，向被害人施用詐術，傳遞與事實不符之資訊，使被
    害人陷於錯誤，致財產有被侵害之危險時，即屬詐欺取財罪
    構成要件行為之著手，並非以取得財物之先後順序為認定依
    據（最高法院109 年度臺上字第3945號刑事判決意旨參照）
    。查被告所為如附表一各編號所示之犯行，以附表一編號1 
    所示告訴人詹峯受騙時間最早，足認附表一編號1 所示之加
    重詐欺取財犯行，乃被告參與本案詐欺集團之犯罪組織後，
    所為「首次」加重詐欺取財犯行。因本案詐欺集團為順利詐
    取財物，並掩飾犯罪所得之去向與所在，始要求被告提供帳
    戶供受騙告訴人匯款使用，並於被告領得款項後，需將款項
    轉交上手，足認本案詐欺集團所犯如附表一各編號所示之加
    重詐欺取財與洗錢之犯行，二行為間均具有局部之同一性。
    故被告自加入本案詐欺集團之犯罪組織日起所犯之參與犯罪
    組織罪，與其後來所實施如附表一編號1 所載之首次加重詐
    欺取財、洗錢等行為，乃一行為觸犯數罪名，應依想像競合
    犯之規定，從一重之加重詐欺取財罪處斷。而被告與本案詐
    欺集團其他成員所為如附表一編號2 至編號4 所示之加重詐
    欺與洗錢之犯行，亦均具有局部之同一性，而均為想像競合
    犯，各應依刑法第55條規定，從一重之加重詐欺罪處斷。
  ㈤檢察官以109年度偵字第25807號移送併辦部分（見原審卷第5
    3頁至第55頁），核與起訴如附表一編號1部分為同一犯罪事
    實；以及檢察官以109年度偵字第37688號移送併辦部分（見
    本院卷第61頁至第63頁），核與起訴如附表一編號2部分為
    同一犯罪事實，本院自均得併予審理。
　㈥被告所犯如附表一各編號所示合計4次加重詐欺取財罪，因所
    侵害者均為不同之個人法益，自應以被害人數決定犯罪之罪
    數，而犯意各別，行為互殊，應分論併罰。
四、上訴駁回部分：
    原判決認被告涉犯附表一編號1所示之犯行，罪證明確，適
    用組織犯罪防制條例第3條第1項後段、洗錢防制法第14條第
    1 項、刑法第11條前段、第28條、第339 條之4 第1 項第2 
    款、第55條前段、刑法施行法第1 條之1 第1 項等規定，審
    酌被告正值青壯，不思以正當途徑獲取金錢，為牟取不法利
    益，不僅提供其申辦之帳戶與詐欺集團使用，更加入詐欺集
    團擔任車手工作並將所得轉交上手，動機不良，手段非議，
    法治觀念偏差，危害社會治安；告訴人詹峯遭詐騙之金額非
    微；被告在本案中非居於主導地位；犯後坦承犯行，態度尚
    可；自陳學歷為專科畢業、工作為行政助理、經濟狀況勉持
    之智識程度及生活狀況等一切情狀，量處被告有期徒刑1年4
    月。並說明：衡酌被告參與本案之一切情狀，就其有無預防
    矯治其社會危險性之必要存在，及是否符合比例原則（即所
    採措施〈指手段〉與強制工作規範目的是否相當）等情後，認
    本件並無依組織犯罪防制條例第3 條第3 項規定對被告諭知
    強制工作之餘地。經核其採證、認事與用法，均無違誤或不
    當，量刑亦屬適當，未違比例、公平或罪刑相當等原則，自
    應予維持。被告以原判決量刑過重為由，提起上訴，為無理
    由，應予駁回。
五、撤銷改判部分：
  ㈠原判決認被告涉犯附表一編號2至編號4 所示之加重詐欺取
    財與洗錢等犯行，均罪證明確，予以論科，固非無見。惟查
    ：⑴被告於原判決後之110年3月30日，已分別與附表一編號2
    至編號4所示告訴人董余四妹、閻茂鈴、朱富嫻成立調解，
    約定賠償告訴人董余四妹70萬元、賠償告訴人閻茂鈴5萬元
    、賠償告訴人朱富嫻23萬元，並已履行賠償告訴人董余四妹
    20萬元、賠償告訴人閻茂鈴5萬元等事實，有調解筆錄共3份
    與匯款單據3紙在卷可憑（見本院卷第107頁至第109頁、第9
    5頁至第97頁、第101頁至第103頁、第141頁至第145頁），
    原判決未及斟酌被告此部分之犯後態度，容有未合。⑵被告
    為附表一所示犯行之犯罪所得為47,000元，固據被告供承在
    卷（見109年度偵字第14156號偵查卷第15頁、109年度偵字
    第18431號偵查卷第39頁、原審卷第86頁），但被告事後履
    行賠償之金額，截至言詞辯論終結時止，已達45萬元，遠超
    出其犯罪所得，堪認被告之犯罪所得已實際合法發還被害人
    ，自無再依刑法第38條之1 第1 項、第3 項宣告沒收或追徵
    之餘地。原判決未及斟酌被告事後已將其犯罪所得全數賠償
    告訴人之情節，及諭知被告犯罪所得4 萬7千元（其中3萬5
    千元經警扣案）沒收與追徵其價額，即有未合。被告以原判
    決關於附表一編號2至編號4所示部分之量刑過重為由，提起
    上訴，為有理由，且原判決尚有前述可議之處，自應由本院
    將原判決關於其附表編號2至編號4 所示部分，以及諭知犯
    罪所得沒收與追徵部分，均予以撤銷改判。原判決就本案所
    定之應執行刑，因基礎已有變更而失所附麗，亦應併予撤銷
    。
　㈡本院審酌近年來詐欺案件頻傳，行騙手段日趨集團化、組織
    化、態樣繁多且分工細膩，每每造成廣大民眾受騙，損失慘
    重，被告正值青壯，竟不思正途賺取所需，僅因貪圖可輕鬆
    得手之不法利益，而加入本案詐欺集團，負責提領民眾受騙
    款項之車手工作，而與其他詐欺集團成員分工合作，遂行詐
    欺集團之犯罪計畫，造成附表一編號2至編號4  所示告訴人
    董余四妹、閻茂鈴、朱富嫻均受有財產損失，並使同集團之
    其他不法份子得以隱匿真實身分及犯罪所得去向，減少遭查
    獲之風險，助長犯罪猖獗，破壞社會秩序及社會成員間之互
    信基礎，行為實無可取，惟念及被告於法院審理期間，始終
    坦承犯行，節約有限之司法資源，堪認尚具悔意，且被告於
    本案詐欺集團內係負責提領民眾受騙贓款後轉交上級之車手
    工作，難認屬集團內之領導首腦或核心人物，僅係被動聽命
    遵循指示，屬層級非高之參與情形，被告於本院審理期間，
    已分別與告訴人董余四妹、閻茂鈴、朱富嫻成立調解，且就
    告訴人閻茂鈴部分已履行賠償，而告訴人董余四妹則履行部
    分賠償，已如前述，足認被告事後已付出誠摯努力以彌補犯
    罪被害人所受損失，堪認犯後態度良好，並斟酌被告之犯罪
    動機、犯罪手段和平、被告從事車手工作之參與情節與期間
    、附表一編號2至編號4  所示各告訴人之所受損害情形、被
    告已與前述告訴人成立調解並履行部分賠償之犯後態度，以
    及被告於原審陳述之學歷、家庭生活與工作之智識程度及家
    庭經濟生活狀況（見原審卷第87 頁）等一切情狀，爰就被
    告所犯如附表一編號2至編號4 所示部分，分別量處如附表
    一編號2至編號4 「主文」欄所示之刑。
　㈢因被告所犯如附表一各編號所示之加重詐欺取財罪，犯罪手
    段與態樣，均屬雷同，且附表一各編號之告訴人遭騙而受侵
    害的法益，復同為財產法益，依期待可能性及罪責相當原則
    ，並參諸刑法第51條第5 款係採限制加重原則，而非累加原
    則之意旨，以及被告各次參與的情節、次數、本案各告訴人
    所受財產損失等情況，爰定其應執行之刑如主文第4項所示
    ，以免失之過苛。
  ㈣按犯罪所得，屬於犯罪行為人者，沒收之。但有特別規定者
    ，依其規定。犯罪所得已實際合法發還被害人者，不予宣告
    沒收或追徵，刑法第38條之1 第1 項、第5 項分別定有明文
    。刑法第38條之1 第5 項規定，旨在優先保障被害人因犯罪
    所生之求償權，如犯罪所得已實際合法發還被害人，或被害
    人已因犯罪行為人和解賠償而完全填補其損害者，自不得再
    對犯罪行為人之犯罪所得宣告沒收，以免犯罪行為人遭受雙
    重剝奪。經查，被告因從事附表一各編號所示之犯行，而取
    得4萬7千元的報酬，固為其為本案犯行之犯罪所得，但被告
    事後已賠償董余四妹20萬元、賠償告訴人閻茂鈴5萬等節，
    除經辯護人陳述明確外（見本院卷第124頁至第125頁），並
    有調解筆錄共3份與匯款單據3紙在卷可憑（見本院卷第107
    頁至第109頁、第95頁至第97頁、第101頁至第103頁、第141
    頁至第145頁），被告事後賠償的數額，遠超出其犯罪所得
    ，堪認被告之犯罪所得已實際合法發還被害人，而無再依刑
    法第38條之1 第1 項、第3 項宣告沒收或追徵之餘地。
　㈤按森林法第52條第2 項，與刑法第38條第1 項規定之違禁物
    沒收相同，皆屬義務沒收之範疇，不問屬於犯罪行為人與否
    ，應於各該共同正犯罪刑項下宣告沒收，此為刑法第38條第
    2 項但書所指之特別規定。又不論係刑法第38條第2 項、第
    3 項規定之裁量沒收，抑同法第38條之1 第1 項、第2 項規
    定之義務沒收，均區分沒收標的為「屬於犯罪行為人」者，
    抑「屬於犯罪行為人以外之自然人、法人或非法人團體，而
    無正當理由提供或取得」或「犯罪行為人以外之自然人、法
    人或非法人團體（因特定情形）取得」者，而異其沒收之項
    次規定。復從刑法第38條之2 規定「宣告前2 條之沒收或追
    徵，有過苛之虞、欠缺刑法上之重要性、犯罪所得價值低微
    ，或為維持受宣告人生活條件之必要者，得不宣告或酌減之
    」以觀，所稱「宣告『前2 條』之沒收或追徵」，自包括依同
    法第38條第2 項暨第3 項及第38條之1 第1 項（以上均含各
    該項之但書）暨第2 項等規定之情形，是縱屬義務沒收，仍
    不排除同法第38條之2 第2 項規定之適用，而可不宣告沒收
    或予以酌減之。故而，「不問屬於犯罪行為人（犯人）與否
    ，沒收之」之「絕對義務沒收」，雖仍係強制適用，而非裁
    量適用，然其嚴格性已趨和緩（最高法院109 年度臺上字第
    191 號刑事判決意旨參照）。洗錢防制法第18條第1 項規定
    ：「犯第14條之罪，其所移轉、變更、掩飾、隱匿、收受、
    取得、持有、使用之財物或財產上利益，沒收之；犯第15條
    之罪，其所收受、持有、使用之財物或財產上利益，亦同。
    」，固採義務沒收主義，然參照前揭說明的同一理由，仍不
    排除刑法第38條之2 第2 項規定的適用。
  ㈥經查，被告所犯如附表一編號2 至編號4示之一般洗錢罪，其
    所為移轉、掩飾之財物，原均應依洗錢防制法第18條第1 項
    沒收之，然上該洗錢標的金額，除前述被告取得4萬7千元的
    報酬外，業經被告轉交本案詐欺集團之其他成員，被告對之
    既無處分權限，又未再實際管領之，仍否對其加以宣告沒收
    ，非無疑義。縱認洗錢防制法第18條第1 項之規定，並不限
    於犯罪行為人所有，始得沒收，然本院審酌被告僅係擔任提
    領贓款的車手，而屬聽命於管理階層之指揮命令，並非本案
    詐欺集團組織的核心角色，被告實際獲得的報酬僅為提領款
    項中之少數，其餘部分均已上繳予本案詐欺集團的其他成員
    ，倘若再就其所為移轉、掩飾的全部財物即包含已上繳之款
    項，對被告宣告沒收，顯與被告參與本案犯罪之實際所得，
    不成比例，而屬過苛。又依被告於原審中所述，其現今擔任
    行政助理，經濟狀況勉持，尚須扶養小孩，經濟狀況均非佳
    ，是否有能力負擔前述洗錢標的，非無疑問。本院審酌被告
    的犯案情節、事後已賠償本案告訴人而無犯罪所得、家庭經
    濟狀況，認對被告就前述實際取得犯罪所得以外的金額，諭
    知沒收或追徵，有過苛之虞，依刑法第38條之2 第2 項規定
    ，認無宣告沒收與追徵之必要。
六、緩刑：
    被告前無任何犯罪經法院判刑之紀錄，此有臺灣高等法院被
    告前案紀錄表共1 份在卷可佐（見本院卷第33頁至第33頁）
    ，足認被告平日素行尚佳，被告因貪圖一時利益，而犯本案
    ，被告犯後始終坦承犯行，尚具悔意，其並於本院審理期間
    ，與附表一編號2至編號4所示告訴人成立調解，目前已履行
    賠償附表一編號3所示告訴人閻茂鈴，並承諾分期賠償附表
    一編號2所示告訴人董余四妹共70萬元，以及110年6月30日
    前賠償附表一編號4所示告訴人朱富嫻23萬元，有調解筆錄
    共3份與匯款單據3紙在卷可證（見本院卷第107頁至第109頁
    、第95頁至第97頁、第101頁至第103頁、第141頁至第145頁
    ），附表一編號1所示告訴人詹峯則因多次通知而未到場，
    致未能與被告洽談和解或調解事宜，此有報到單、調解事件
    報告書各1份附卷可憑（見本院卷第67頁、第91頁），堪認
    被告尚知需付出努力，以彌補自身犯罪所造成之損害，態度
    尚佳，堪認經此罪刑之宣告後，當知所警惕，信無再犯之虞
    ，考量被告因一時失慮而犯本案，故本院認對被告所宣告之
    刑，以暫不執行為適當，宣告緩刑2 年，以啟自新。另被告
    承諾賠償告訴人董余四妹的金額，需分期給付，承諾賠償告
    訴人朱富嫻的金額，則因履行期限尚未屆至，而迄今尚未完
    成履行，基於使前述告訴人獲得充足之保障，並督促被告履
    行調解內容，避免被告存有僥倖心理，本院認於緩刑期間課
    予被告如附表二、三所示之負擔，應為適當，爰依刑法第74
    條第2項第3 款宣告之。若被告未遵循本院所諭知如附表二
    、三所示之負擔，情節重大者，檢察官得依刑事訴訟法第47
    6 條、刑法第75條之1 第1 項第4 款之規定，聲請撤銷本案
    緩刑之宣告，併予敘明。
據上論斷，應依刑事訴訟法第368 條、第369條第1項前段、第36
4條、第299條第1項前段，洗錢防制法第14條第1項，刑法第11條
前段、第28條、第339條之4第1項第2款、第55條前段、第51條第
5款、第74條第1 項第1 款、第2 項第3 款，刑法施行法第1條之
1第1項，判決如主文。
本案經檢察官黃嘉生提起公訴，檢察官賴謝銓、康存孝移送併辦
    ，檢察官郭景東到庭執行職務。
中　　華　　民　　國　　110 　年　　5 　　月　　25　　日
            刑事第一庭　審判長法　官　江  德  千
                              法  官　簡  源  希
                              法  官　高  增  泓
以上正本證明與原本無異。
如不服本判決應於收受送達後二十日內向本院提出上訴書狀，其
未敘述上訴之理由者，並得於提起上訴後二十日內向本院補提理
由書（均須按他造當事人之人數附繕本）「切勿逕送上級法院」
。
                              書記官　黃  美  珍 
　　　　　　　　　　　　　　　
中　　華　　民　　國　　110 　年　　5 　　月　　26　　日

附錄本判決論罪科刑法條全文：
組織犯罪防制條例第3條
發起、主持、操縱或指揮犯罪組織者，處3 年以上10年以下有期
徒刑，得併科新臺幣1 億元以下罰金；參與者，處6 月以上5 年
以下有期徒刑，得併科新臺幣1 千萬元以下罰金。但參與情節輕
微者，得減輕或免除其刑。
具公務員或經選舉產生之公職人員之身分，犯前項之罪者，加重
其刑至二分之一。
犯第1 項之罪者，應於刑之執行前，令入勞動場所，強制工作，
其期間為3 年。
前項之強制工作，準用刑法第90條第2 項但書、第3 項及第98條
第2 項、第3 項規定。
以言語、舉動、文字或其他方法，明示或暗示其為犯罪組織之成
員，或與犯罪組織或其成員有關聯，而要求他人為下列行為之一
者，處3 年以下有期徒刑，得併科新臺幣3 百萬元以下罰金：
一、出售財產、商業組織之出資或股份或放棄經營權。
二、配合辦理都市更新重建之處理程序。
三、購買商品或支付勞務報酬。
四、履行債務或接受債務協商之內容。
前項犯罪組織，不以現存者為必要。
以第5 項之行為，使人行無義務之事或妨害其行使權利者，亦同
。
第5項、第7項之未遂犯罰之。

刑法第339 條之4 
犯第339 條詐欺罪而有下列情形之一者，處1 年以上7 年以下有
期徒刑，得併科1 百萬元以下罰金：
一、冒用政府機關或公務員名義犯之。
二、三人以上共同犯之。
三、以廣播電視、電子通訊、網際網路或其他媒體等傳播工具，
    對公眾散布而犯之。
前項之未遂犯罰之。

洗錢防制法第2條
本法所稱洗錢，指下列行為：
一、意圖掩飾或隱匿特定犯罪所得來源，或使他人逃避刑事追訴
    ，而移轉或變更特定犯罪所得。
二、掩飾或隱匿特定犯罪所得之本質、來源、去向、所在、所有
    權、處分權或其他權益者。
三、收受、持有或使用他人之特定犯罪所得。

洗錢防制法第14條
有第二條各款所列洗錢行為者，處 7 年以下有期徒刑，併科新
臺幣 5 百萬元以下罰金。
前項之未遂犯罰之。
前二項情形，不得科以超過其特定犯罪所定最重本刑之刑。    
附表一：
編號 被害人 詐欺手法 匯款帳戶 提款時間（民國） 提領金額( 新臺幣) 提領地點     主   文 1 詹峯 詐欺集團成員於109 年3 月10日19時39分，撥打電話及使用通訊軟體「LINE」與詹峯聯繫，佯稱係親友「淑芬」，欲向其借款云云，使詹峯陷於錯誤，遂依指示而於109 年3 月12日13時28分許，至華南商業銀行，臨櫃匯款20萬元至右列帳戶。 渣打銀行帳號00000000000000000號帳戶 109 年3 月12日13時37分起13時45分許止 2 萬元，共10次 臺中市○○區○○○○路000 號萊爾富超商臺中嘉明湖店ATM 自動櫃員機 上訴駁回： 【原審判決主文： 許雅惠犯三人以上共同詐欺取財罪，處有期徒刑壹年肆月。】 2 董余四妹 詐欺集團成員於109 年3 月11日16時9 許，撥打電話與董余四妹，佯稱係其親友「秀容」欲向其借款云云，致董余四妹陷於錯誤，先後於109 年3 月12日14時25分許、於109 年3 月13日11時8分許、11時15分許，至新店郵局、國泰世華銀行北新分行，依序匯款42萬、43萬元、42萬元至右列帳戶。 中華郵政崙背郵局帳號00000000000000000 號帳戶 109 年3 月12日15時39分起至15時44分許止 28萬元（臨櫃）、6 萬元、4萬元、4 萬元 臺中市○○區○○路0段000 號南屯路郵局暨ATM 自動櫃員機 許雅惠犯三人以上共同詐欺取財罪，處有期徒刑壹年肆月。    國泰世華銀行水湳分行帳號0000000000 00000號帳戶 109 年3 月13日11時49分至12時許 26萬元（臨櫃）、2 萬元、2 萬元、2 萬元、2萬元、2萬元（含1 萬7000元報酬） 臺中市○○區○○○路0 段000 號之國泰世華銀行文心分行暨ATM 自動櫃員機     玉山銀行臺中分行帳號0000000000000000號帳戶 109 年3 月13日12時36分至12時43分許 26萬元（臨櫃）、3 萬元、5 萬元、5 萬元、2萬元（含1 萬6000元報酬） 臺中市○○區○○○路0 段000 號之玉山銀行南屯分行暨ATM 自動櫃員機  3 閻茂鈴 詐欺集團成員，於109 年3 月11日14時20分許，撥打電話及使用通訊軟體「LINE」與閻茂鈴聯繫，佯稱係其友人「范春容」，欲向其借款，使閻茂鈴陷於錯誤，於109 年3 月12日14時許，至合作金庫景美分行，臨櫃匯款5 萬元至右列帳戶。 台新國際商業銀行逢甲分行帳號00000000000000000 號帳戶 109 年3 月12日14時許 5萬元 轉帳至0000000000000號帳戶 許雅惠犯三人以上共同詐欺取財罪，處有期徒刑壹年。 4 朱富嫻 詐欺集團成員，於109 年3 月13日14時20分許，撥打電話及使用通訊軟體「LINE」與朱富嫻聯繫，佯稱係其友人「劉愛玉」，欲向其借款，使朱富嫻陷於錯誤，而於109 年3 月13日15時23分許，至兆豐銀行臺中分行，臨櫃匯款35萬元至右列帳戶。 台新國際商業銀行逢甲分行帳號00000000000000000 號帳戶 109 年3 月13日15時42分許 15萬元（臨櫃）（含1 萬4000元報酬） 臺中市○○區○○路0段000 號之台新銀行南屯分行暨AT自動櫃員機 許雅惠犯三人以上共同詐欺取財罪，處有期徒刑壹年貳月。      12萬9000元 轉帳至0000000000000號帳戶  


附表二：   告訴人即被害人 給付之總額（新臺幣） 給付之方式 董余四妹 柒拾萬元 ㈠許雅惠應自民國一一○年四月十五日起至民國一一○年六月十五日止，按月於每月十五日前給付新臺幣貳拾萬元（三期共陸拾萬元）。餘新臺幣拾萬元於民國一一○年七月十五日前給付。 ㈡給付方式：轉帳或匯款至董余四妹指定之金融機構帳戶內（臺灣銀行臺中潭子分行、帳號：00000000000號、戶名：董奕憲）。 


附表三：   告訴人即被害人 給付之總額（新臺幣） 給付之方式 朱富嫻 貳拾參萬元 ㈠許雅惠應於民國一一○年六月三十日前給付新臺幣貳拾參萬元。 ㈡給付方式：轉帳或匯款至指定之金融機構帳戶內（兆豐國際商業銀行臺中分行、帳號：000-00-00000-0號、戶名：朱富嫻）。